臺灣臺北地方法院交通事件裁定　　　　 96年度交聲字第794號
　　原處分機關　臺北市交通事件裁決所
　　聲明異議人
　　即受處分人　甲○○
　　選任辯護人　蔡茂松律師
　　　　　　　　林新傑律師
上開受處分人因違反道路交通管理處罰條例案件，對臺北市交通
事件裁決所於中華民國九十六年六月十四日所為之處分（北市裁
二字第裁二二—ＡＥＶ六六四五○二號），聲明異議，本院裁定
如下：
    主  文
異議駁回。
    理  由
一、按汽車駕駛人，駕駛汽車經測試檢定有下列情形之一者，處
    新臺幣（下同）一萬五千元以上六萬元以下罰鍰，並當場移
    置保管該汽車及吊扣其駕駛執照一年；因而肇事致人受傷者
    ，並吊扣其駕駛執照二年；致人重傷或死亡者，吊銷其駕駛
    執照，並不得再考領：(一)酒精濃度超過規定標準。(二)吸食毒
    品、迷幻藥、麻醉藥品及其相類似之管制藥品；汽車駕駛人
    拒絕接受第一項測試之檢定者，處六萬元罰鍰，並當場移置
    保管該汽車及吊銷該駕駛執照；如肇事致人重傷或死亡者，
    吊銷該駕駛執照，並不得再考領；汽車駕駛人曾依道路交通
    管理處罰條例第三十五條第四項前段規定吊銷駕駛執照者，
    三年內不得考領駕駛執照，道路交通管理處罰條例第三十五
    條第一項、第四項前段、第六十七條第二項前段分別定有明
    文。
二、本件受處分人即聲明異議人甲○○於民國九十六年四月十二
    日零時十一分許，駕駛車牌號碼八Ａ—一九七五號自用小客
    車行經臺北市○○路與民生東路之酒測攔檢點，經警方攔下
    詢問表示在駕車前有喝酒而欲對受處分人實施酒測時，經受
    處分人當場拒絕實施酒測，臺北市政府警察局中山分局陳龍
    城警員即以受處分人違反道路交通管理處罰條例第三十五條
    第四項之規定，開立北市警交字第ＡＥＶ六六四五○二號舉
    發通知單，並指定應於九十六年四月二十七日前前往原處分
    機關即臺北市交通事件裁決所聽候裁決，經受處分人於依限
    具狀申述，原處分機關認受處分人確有前開違規行為，乃依
    據道路交通管理處罰條例第三十五條第四項前段（裁決書漏
    載前段）、第六十七條第二項（裁決書漏引第六十七條第二
    項前段）之規定裁處六萬元之罰鍰，並吊銷駕駛執照，三年
    內禁考。
三、依據受處分人具狀所陳固坦承於案發時駕駛上開車輛遭警攔
    下後未完成酒測而遭警開單舉發等情，惟矢口否認有何拒絕
    酒測之交通違規行為，並辯稱：因警員未說明酒精濃度測試
    檢定之程序，亦未告知拒絕接受酒測之法律結果，伊於不瞭
    解法律規定之情形下，才對警察實施酒測發生猶豫，且警員
    還表示若伊不接受酒測，就認定伊酒醉駕車，因警員之言語
    挑釁、態度不佳，伊因一時氣憤，未立即明示原意接受酒測
    ，警員即以伊拒絕接受酒測開立罰單，待伊事後表示願意接
    受酒測，警員又以已開單而拒絕讓伊接受酒測。依據內政部
    警政署九十年八月二十三日所發（九○）警署交字第一七五
    七三九號函及內政部警政署九十二年一月六日所公布之警察
    人員對酒後駕車當事人實施強制作為應注意事項之規定，警
    員應明確告知酒精濃度測試標準流程及方法後，駕駛人仍積
    極或消極拒絕測試，即可判斷為拒絕接受酒精濃度測試，且
    警員應請汽車駕駛人配合實施測試檢定，並說明實施酒精濃
    度測試檢定之程序，倘該汽車駕駛人拒絕接受酒精濃度測試
    檢定，應運用技巧溝通、勸導或警告將依道路交通管理處罰
    條例第三十五條第四項規定處六萬元罰鍰、當場移至保管車
    輛及吊銷駕駛執照，三年內不得考領，本件舉發警員並未依
    據上開程序處理，是伊並無拒絕酒測之行為。另舉發警員應
    負舉證責任。此外，伊聲請傳喚證人王淑萍、姜正音，待證
    事實為警員於實施酒測程序前是否明確告知實施酒測之標準
    流程、方法及拒絕接受酒測之法律效果云云。經查：
  (一)經本院勘驗警員所提出之蒐證光碟，警員於攔下受處分人後
    之對話內容如下：「（警員：）一個鐘頭前喝的可能應該沒
    有問題啦，你大概喝多少？（受處分人：）喝了... ，喝幾
    杯。不是，現在不是可以看走路是看有沒有喝醉。（警員：
    ）沒有，沒有，原本酒測計為。（警員：），沒有沒有沒有
    ，那個，那個是你已經零點五五以上了公共危險了，才是要
    去觀察。（受處分人：）不是，現在，現在酒測如果測過的
    話會怎麼樣？（警員：）沒有怎樣啊，放行啊，但不過的話
    就要開單扣車喔，啊再重的話就要送法院喔。（受處分人：
    ）那可不可以不測呢？（警員：）不可以。不測的話就是拒
    測。（警員：）拒測，拒測也可以，但開單一次就先罰六萬
    ，比測了話還嚴重。（受處分人：）不是，那拒測為什麼理
    由拒測呢？（警員：）就是，就是我們現在。（受處分人：
    ）你現在可以判斷我說我有沒有喝醉酒嘛，你覺得我有沒有
    喝醉酒？（警員：）這個這個這個不是我們能夠去判斷。（
    警員：）是以酒測值為標準。（警員：）對對對。（警員：
    ）是酒後駕車，沒有說你喝醉。（受處分人：）嗯嗯嗯。（
    警員：）我沒有說你喝醉，是酒後駕車這樣。（受處分人：
    ）嗯嗯。... 。（警員：）一個鐘頭了喔？來，麻煩這邊看
    一下，好不好？簽個名。（受處分人：）不是，那如果我不
    接受酒測呢？（警員：）不接受酒測的話，變成拒測啊。（
    受處分人：）變成什麼？（警員：）拒測。（受處分人：）
    什麼叫拒測？（警員：）拒測就是你拒絕那個拒絕酒測。（
    警員：）拒絕酒測。（受處分人：）嗯嗯。（警員：）我們
    直接給你告發。（受處分人：）告發以後，我可以去申訴嘛
    ？（警員：）啊？（警員：）可以可以。當然是可以，當然
    是可以，對。（警員：）當然是可以啊。（警員：）當然是
    可以。（警員：）你跟他說一個時間？（警員：）來，先生
    喔。（受處分人：）嗯。（警員：）這邊講，現在是九十六
    年四月十二日喔，現在的時間，現在的時間是二十三時五十
    分（播放至光碟二分零二秒處）。（受處分人：）嗯嗯。（
    警員：）你，你喝什麼酒？（受處分人：）啤酒。（警員：
    ）啤酒，啊喝完多久了？（受處分人：）喝完半個鐘頭。（
    警員：）半個鐘頭了，好。（警員：）已經超過十五分鐘了
    。（受處分人：）超過十五分鐘？超過十五分鐘就可以啦？
    （警員：）對啊，說你飲酒後超過十五分鐘，可以幫你做個
    那個酒測。（受處分人：）嗯。（警員：）嗯，這樣。現在
    是對你做那個酒測。（警員：）看得清楚嗎？（受處分人：
    ）那你就說我拒絕酒測好了，隨便你告發，好吧，這樣可不
    可以？... 。（警員：）好，過二十分了（播放至光碟二十
    二分三十八秒處）。（警員：）二十分了？（警員：）嗯，
    現在時間是零點十分了，好，過二十分。（警員：）二十分
    鐘了。（受處分人：）沒有問題。... 。（警員：）甲○○
    先生，你駕駛八Ａ一九七五號自小客車，你涉嫌酒後駕車，
    我們聞到你身上有那個濃濃酒味，我要請你接受我們酒測，
    已經超過，已經超過十五分鐘了，現在已經幾分鐘了？（警
    員：）現在已經九十六年四月十三日零時十一分（播放至光
    碟二十四分五十秒處）（警員：）距離我們剛剛攔下已經幾
    分鐘了？（警員：）現在已經二十一分鐘。（警員：）已經
    二十分鐘了，... ，你要不要接受那個酒測？（受處分人：
    ）不要。（警員：）不要，是不是？那不要，就是拒絕酒測
    囉？（聽到警員撕下罰單的聲音）（受處分人：）對。...
    。」，且舉發警員於執勤過程之語氣平和、態度懇切，對於
    受處分人及受處分人之友人之疑問均耐心逐一回答，並無態
    度不佳之狀況，是本件受處分人於上開時間駕駛上開車輛行
    經上開地點為警攔檢後，明確表示拒絕接受執勤警員所為酒
    精濃度測試檢定之行為，堪以認定，受處分人前開所辯，顯
    與事實不符，難以採信。
  (二)至於受處分人所指內政部警政署九十年八月二十三日所發（
    九○）警署交字第一七五七三九號函及內政部警政署九十二
    年一月六日所公布之警察人員對酒後駕車當事人實施強制作
    為應注意事項等規定，固為警政機關內部為避免爭議所訂定
    之相關處理程序，然關於酒後駕車之法律效果及拒絕接受酒
    測之法律效果，為道路交通管理處罰條例第三十五條第一項
    、第四項前段、第六十七條第二項前段所明文規定，上開法
    律規定並未以「警員應明確告知酒精濃度測試標準流程及方
    法後，駕駛人仍積極或消極拒絕測試，即可判斷為拒絕接受
    酒精濃度測試」、「警員應請汽車駕駛人配合實施測試檢定
    ，並說明實施酒精濃度測試檢定之程序，倘該汽車駕駛人拒
    絕接受酒精濃度測試檢定，應運用技巧溝通、勸導或警告將
    依道路交通管理處罰條例第三十五條第四項規定處六萬元罰
    鍰、當場移至保管車輛及吊銷駕駛執照，三年內不得考領」
    作為拒絕接受酒測交通違規行為處罰之構成要件或法定程序
    ，且酒測之標準流程及方法，亦經政府機關利用大眾傳播媒
    體大量宣傳，為眾人所皆知，本院實難以受處分人所引用前
    開警政機關內部規定而為本案受處分人有利認定之依據。
  (三)綜上所述，本件受處分人確有駕駛車輛經警攔檢後拒絕酒測
    檢定之交通違規行為，從而，原處分機關依道路交通管理處
    罰條例第三十五條第四項前段、第六十七條第二項前段之規
    定裁處六萬元及吊銷駕駛執照，三年內禁考之裁決，核與前
    開規定並無違誤，本件聲明異議為無理由，應予駁回。至於
    受處分人聲請傳喚證人王淑萍、姜正音部分，並無從影響本
    院之認定事實，無傳喚之必要，應併予駁回。
據上論斷，應依道路交通案件處理辦法第十九條，裁定如主文。
中　　華　　民　　國　　96　　年　　7 　　月　　31　　日
                        臺灣臺北地方法院交通法庭
                            法  官  唐于智
上正本證明與原本無異。
如不服本裁定，應於裁定送達後5日內向本院提出抗告狀。
                            書記官  李玟郁
中　　華　　民　　國　　96　　年　　8 　　月　　1 　　日
